最高法院刑事判決　　　　　　　　　 111年度台上字第3325號
上　訴　人　湯惟淞



上列上訴人因殺人未遂等罪案件，不服臺灣高等法院臺南分院中
華民國111年3月9日第二審判決（110年度上訴字第1294號，起訴
案號：臺灣臺南地方檢察署109 年度偵字第9607號），提起上訴
，本院判決如下：
    主  文
上訴駁回。
    理  由
壹、得上訴第三審即非法持有槍枝、殺人未遂部分
  一、按刑事訴訟法第377 條規定，上訴於第三審法院，非以判
      決違背法令為理由，不得為之。是提起第三審上訴，應以
      原判決違背法令為理由，係屬法定要件。如果上訴理由書
      狀並未依據卷內訴訟資料，具體指摘原判決不適用何種法
      則或如何適用不當，或所指摘原判決違法情事，顯與法律
      規定得為第三審上訴理由之違法情形，不相適合時，均應
      認其上訴為違背法律上之程式，予以駁回。
  二、本件原審審理結果，認為上訴人湯惟淞之犯行明確，因而
      維持第一審依行為時槍砲彈藥刀械管制條例第8條第4項及
      刑法第271條第2項、第1 項規定，分別論處上訴人犯非法
      持有可發射子彈具殺傷力之槍枝（想像競合犯槍砲彈藥刀
      械管制條例第12條第4 項之非法持有子彈罪）及殺人未遂
      罪刑（均累犯，分別判處有期徒刑3年6月，併科罰金新臺
      幣5萬元；及有期徒刑5年8 月）並依法宣告沒收部分之判
      決，駁回上訴人關於此部分在第二審之上訴。上訴意旨雖
      以：原判決認上訴人有殺人之不確定故意，然「『死亡結
      果』發生不違背犯人本意」、「『死亡結果』發生不違背
      行為人本意」、「若『死亡結果』發生，亦與其本意相符
      」等，均為「殺人間接故意」之成立要素，原判決關於此
      部分之說明、記載未備等語，指摘原判決違法。然原判決
      認上訴人雖未刻意瞄準告訴人陳信安之身體致命部分，而
      難認出於殺人之直接故意，然其於短時間內接連朝Ａ車（
      本院按：即告訴人駕駛之汽車）射擊4 槍，致車體發現多
      處彈孔，若貫穿車門、車玻璃而擊中車內駕駛，可能發生
      死亡之結果，可以預見，足見有殺人之不確定故意等語（
      見原判決第7、8頁）。並無上訴意旨所指之理由未備情形
      ；其餘上訴意旨僅泛稱：對原判決之認事用法尚難甘服等
      語，並未依卷內證據資料具體指摘原判決有如何之違法。
      應認上訴人關於此部分之上訴並非合法之上訴第三審理由
      ，其上訴違背法律上之程式，應予駁回。
貳、不得上訴第三審即強制未遂部分
  一、按刑事訴訟法第376條第1項各款所規定之案件，經第二審
      判決者，除第二審法院係撤銷第一審法院所為無罪、免訴
      、不受理或管轄錯誤之判決，並諭知有罪之判決，被告或
      得為被告利益上訴之人得提起上訴外，其餘均不得上訴於
      第三審法院，為該項所明定。
  二、原判決就上訴人被訴犯刑法第304條第2項、第1 項強制未
      遂罪部分，係維持第一審之科刑判決，駁回上訴人此部分
      在第二審之上訴，核屬刑事訴訟法第376條第1項第1 款所
      列不得上訴第三審法院之案件，既經第二審判決，自不得
      上訴於本院，上訴人猶提起上訴，為法所不許，此部分之
      上訴亦應駁回。
據上論結，應依刑事訴訟法第395條前段，判決如主文。
中    華    民    國   111    年    7     月    28    日
                  刑事第四庭審判長法  官  林  立  華  
                                  法  官  謝  靜  恒  
                                  法  官  王  敏  慧  
                                  法  官  李  麗  珠  
                                  法  官  林  瑞  斌  
本件正本證明與原本無異
                                  書記官
中    華    民    國   111    年    8     月    2     日